【裁判字號】    97,上更(一),341
【裁判日期】    971014
【裁判案由】    違反槍砲彈藥刀械管制條例
【裁判全文】
臺灣高等法院刑事判決             97年度上更(一)字第341號
上  訴  人
即  被  告  甲○○
指定辯護人  本院公設辯護人郭書益
上列上訴人因違反槍砲彈藥刀械管制條例案件，不服臺灣板橋地
方法院92年度重訴字第20號，中華民國93年12月30日第一審判決
（起訴案號：臺灣板橋地方法院檢察署92年度偵字第3393號），
提起上訴，判決後，經最高法院發回更審，本院判決如下：
    主  文
原判決關於甲○○違反槍砲彈藥刀械管制條例暨定執行刑部分均
撤銷。
甲○○未經許可，持有可發射子彈具有殺傷力之改造槍枝，處有
期徒刑壹年肆月，併科罰金新臺幣壹拾萬元，罰金如易服勞役，
以新臺幣壹仟元折算壹日；減為有期徒刑捌月，併科罰金新臺幣
伍萬元，罰金如易服勞役，以新臺幣壹仟元折算壹日。扣案之改
造玩具手槍壹支（含彈匣壹個，槍枝管制編號：0000000
000號）、土造子彈拾參顆均沒收。
    事  實
一、甲○○曾涉犯竊盜、違反臺灣地區與大陸地區人民關係條例
    等案件（均不構成累犯），猶不知警惕，明知非經主管機關
    許可，不得持有可發射子彈具有殺傷力之改造槍枝及子彈，
    竟於民國87年10月間，在其姑丈翁登川（已死亡）位於嘉義
    市○○街之住處內，取得具有殺傷力之改造玩具手槍 1枝（
    含彈匣 1個，槍枝管制編號：0000000000號）及具有殺傷力
    之土造子彈20顆後，即未經許可，基於持有可發射子彈具有
    殺傷力之改造槍枝及子彈之犯意，在嘉義及臺北等地區持有
    該等槍彈，嗣至92年 1月29日上午10時許，因與黃裕欽及潘
    鴻興一同搭乘馬信安所駕車牌號碼 N3-9990號自用小客車，
    行經臺北縣永和市○○路與永貞路口之際，為警據報攔檢查
    獲，並扣得甲○○隨身攜帶持有上開改造玩具手槍 1枝（含
    彈匣 1個）及土造子彈5顆，迨同日下午3時40分許許，甲○
    ○、馬信安、黃裕欽復帶同警方赴黃裕欽位於臺北縣新莊市
    ○○路 343號11樓之居所搜索，再扣得甲○○所持有之上開
    土造子彈15顆。
二、案經臺北縣政府警察局永和分局報請臺灣板橋地方法院檢察
    署檢察官偵查起訴。
    理  由
壹、程序問題：
一、依修正後刑事訴訟法施行法第7條之3規定：「中華民國92年
    1 月14日修正通過之刑事訴訟法施行前，已繫屬於各級法院
    之案件，其以後之訴訟程序，應依修正刑事訴訟法終結之。
    但修正刑事訴訟法施行前已依法定程序進行之訴訟程序，其
    效力不受影響」。經查92年1 月14日修正通過之刑事訴訟法
    ，於同年9月1日施行，而本案係於92年6 月24日修正刑事訴
    訟法施行前繫屬於原審法院，此有臺灣板橋地方法院檢察署
    92年6 月24日板檢森意九二字第3393號送審函上原審收案章
    戳可稽（原審一卷第1 頁），被告以外之人於警詢時或偵查
    中向檢察官所為之陳述，係在修正刑事訴訟法施行前所踐行
    之訴訟程序，依上開說明，其效力不受修正刑事訴訟法之影
    響。依前開法條規定，對於提起上訴之案件，於修正刑事訴
    訟法施行前原審就可得為證據之證據，已依法定程序調查者
    ，其效力不受影響，仍得為證據。
二、檢察官起訴書雖記載被告持有上開改造玩具槍枝之行為，係
    犯修正前槍砲彈藥刀械管制條例第11條第3 項罪嫌，惟核諸
    本件起訴書之全部記載意旨，被告甲○○就此部分所涉犯嫌
    顯係同條例第11條第4項之範疇，而與同條例第11條第3項之
    罪嫌無涉，是起訴書就此部分應屬誤載，原審爰於審判期日
    庭諭知被告甲○○後，逕就此部分予以補充更正（原審二卷
    第163頁）。
三、被告甲○○雖於本院前審指稱警方當時係於無拘票之情況下
    逮捕被告，該逮捕行動並非適法，其附帶搜索及嗣後之搜索
    均非合法，是本件警方所查扣如事實欄所載之槍彈，均難認
    具有證據能力云云。惟查，被告甲○○當時係因涉有妨害潘
    鴻興行動自由及未經許可持有槍彈罪嫌，早經潘鴻興向警方
    報案，潘鴻興並於本案查獲當日以電話通知承辦警員乙節，
    業據證人潘鴻興於原審審理時證述無訛（原審一卷第108 頁
    、122至123頁），且警方於事實欄所載時、地逮捕被告之際
    ，被告甲○○及原審同案被告黃裕欽仍與潘鴻興共乘於原審
    同案被告馬信安所駕駛之車牌號碼 N3-9990號自用小客車內
    乙節，復據被告甲○○、原審同案被告馬信安、黃裕欽於警
    詢時供明在卷（偵查卷第29頁、第38頁、第42頁反面），是
    本件查緝警員當時既係依照潘鴻興之報案內容，佐以查緝現
    場之客觀情狀，認被告甲○○涉有妨害自由及持有槍彈罪嫌
    ，並以現行犯身分逮捕被告甲○○，核其逮捕及附帶搜索行
    為，於法有據，殊難認其間有何非法逮捕之情形。又警員嗣
    赴原審同案被告黃裕欽上開居所及其所承租保管箱搜索之際
    ，亦係徵得黃裕欽同意後為之，有原審同案被告黃裕欽親自
    簽名暨按捺指紋之搜索扣押筆錄、扣押物品目錄表、扣押物
    品收據及自願搜索同意書各 2份在卷可查（偵查卷第14至24
    頁）。綜上，本件警方所實施之上開附帶搜索及處所搜索，
    均屬合法有據，其搜索所扣得之上開改造玩具手槍、土造子
    彈等物，自難認有何不具有證據能力之情形，被告甲○○所
    辯，尚不足採。
貳、實體問題：
一、被告甲○○經本院合法傳喚雖未於審理期日到場陳述，惟其
    前揭未經許可持有改造玩具手槍及土造子彈之事實，迭據被
    告甲○○於警詢時、偵查中、原審準備程序及審理、本院前
    審審理及本院準備程序中坦承不諱（偵查卷第44頁、145 頁
    、198頁、原審一卷第27頁、68頁、150頁、原審二卷第61頁
    、本院前審卷第 122頁、138頁、140頁、本院卷第35頁背面
    ），並有搜索扣押筆錄1份、扣押物品目錄表2份附卷可稽（
    偵查卷第14頁至15頁、25至26頁），且扣案之改造玩具手槍
    1枝（含彈匣1個）及土造子彈20顆，經送請內政部刑事警察
    局鑑定結果，其槍係仿德國克拉克廠17型半自動手槍製造之
    玩具手槍換裝土造金屬槍管改造而成，機械性能良好，可擊
    發適用子彈，具有殺傷力，又土造子彈均具直徑 7.9MM之彈
    頭，可擊發（採樣 7顆試射），均具有殺傷力，復有該局92
    年 3月18日刑鑑字竹0000000000號槍彈鑑定書在卷足憑（偵
    查卷第202至208頁），足認被告甲○○此部分自白與事實相
    符，是其持有槍彈之犯行，堪予認定，應依法論科。
二、新舊法之比較：
  (一)按被告行為後，槍砲彈藥刀械管制條例於94年 1月26日修正
    公布部分條文，並於同年月28日生效（以下依此為基準，分
    別稱為修正前、修正後槍砲彈藥刀械管制條例）。查：
    修正前槍砲彈藥刀械管制條例第11條第 4項規定：「未經
      許可，持有、寄藏或意圖販賣而陳列第 1項所列槍砲者（
      即同條例第 4條第1項第1款所稱其他可發射金屬或子彈具
      有殺傷力之各式槍砲），處1年以上7年以下有期徒刑，併
      科新臺幣 700萬元以下罰金」。修正後則刪除原第11條規
      定，而於同條例第 8條第1項至第5項所列槍枝種類，增列
      同條例第 4條第1項第1款所定其他可發射金屬或子彈具殺
      傷力之各式槍砲，並將第 8條修正為：「未經許可，持有
      、寄藏或意圖販賣而陳列第 1項所列槍枝者（即鋼筆槍、
      瓦斯槍、麻醉槍、獵槍、空氣槍或第 4條第1項第1款所定
      其他可發射金屬或子彈具有殺傷力之各式槍砲），處 3年
      以上10年以下有期徒刑，併科新臺幣 7百萬元以下罰金」
      。經比較修正前、後槍砲彈藥刀械管制條例，以修正前第
      11條第4項較有利於被告。
    槍砲彈藥刀械管制條例第12條第 4項規定於修正前、後並
      無修正。
  (二)次按被告行為後，刑法業於94年2月2日修正公布，並自95年
    7月1日施行（以下依此為基準，分別稱為修正前、修正後刑
    法），比較修正前後之規定而為有利被告之適用時，應就罪
    刑有關之共犯、未遂犯、想像競合犯、牽連犯、連續犯、結
    合犯，以及累犯加重、自首減輕暨其他法定加減原因（如身
    分加減）與加減例等一切情形，綜其全部罪刑之結果而為比
    較，並為整體之適用，不能割裂而分別適用有利之條文。查
    ：
    刑法第55條想像競合犯之規定，業經修正，惟修正後刑法
      第55條但書係科刑之限制，對本件被告並無有利或不利之
      情形，尚不生新舊法比較問題。
    刑法第33條第 5款有關罰金之最低數額部分，刑法分則編
      各罪所定罰金之貨幣單位原為銀元，修正前刑法第33條第
      5款規定：「罰金：（銀元）1元以上」，而銀元與新臺幣
      間之折算，依現行法規所定貨幣單位折算新臺幣條例規定
      ，以銀元1元折算新臺幣3元；修正後刑法第33條第 5款則
      規定：「罰金：新臺幣 1,000元以上，以百元計算之」；
      經比較修正前、後之規定，修正後刑法第33條第 5款所定
      罰金之最低數額，較之修正前提高，自以修正前刑法第33
      條第5款規定有利於被告。
  (三)綜合全部罪刑之結果而為比較，應以修正前刑法、修正前槍
    砲彈藥刀械管制條例第11條第 4項對被告有利。從而，本件
    應適用修正前刑法、修正前槍砲彈藥刀械管制條例第11條第
    4 項論處。
  (四)有關易服勞役（包括其折算標準）之修正，乃相當於科刑規
    範事項之變更，故如行為後有關易服勞役之規定有所變更者
    ，亦應依刑法第2條第1項規定，為新舊法之「從舊從輕」比
    較；且所謂比較新舊法應整體適用，不能割裂適用，乃係指
    與罪刑有關之本刑而言，並不包括易刑處分，故事關刑罰執
    行之易刑處分仍應分別適用最有利於行為人之法律（最高法
    院96年度台上字第2233號判決意旨參照）。而按易服勞役之
    折算標準，由修正前刑法第42條第 2項原定之「以（銀元）
    1元以上3元以下折算1 日」（按：此規定配合修正前罰金罰
    鍰提高標準條例第 2條【現已刪除】規定，就其原定數額提
    高為100倍折算1日，則最高應以銀元300元折算1日，經折算
    為新台幣後，應以新臺幣900元折算為1日）及易服勞役期限
    「不得逾6月」，移列於修正後刑法第42條第3項，並提高為
    「以新臺幣1000元、2000元或3000元折算 1日」，且易服勞
    役期限則提高為「不得逾刑 1年」。是以修正後關於易服勞
    役之折算標準金額提高，將使易服勞役之日數減少，倘易服
    勞役折算結果未逾六個月者，經比較新舊法結果，以修正後
    刑法之規定對被告較為有利。
三、原判決就被告被訴違反槍砲彈藥刀械管制條例部分予以論罪
    科刑，固非無見。惟查：原審判決後刑法業已修正公布施
    行，有如上述，原審未及為修正前、後刑法之比較適用，已
    有未洽。本件查扣之土造子彈20顆，既經試射7 顆滅失後
    ，所餘仍具殺傷力而屬違禁物者應為13顆，原審卻認係20顆
    ，而對之為沒收諭知，同有未洽。原審判決後，中華民國
    96年罪犯減刑條例（下稱減刑條例）於96年7月4日制定公布
    ，自96年7月16日施行。依減刑條例第2條第1項第3款規定，
    犯罪在96年 4月24日以前者，除該條例另有規定外，有期徒
    刑、拘役或罰金，減其刑期或金額2分之1。減刑條例第 3條
    雖有不予減刑之規定，但以該條第1項第1款至第19款所列舉
    之罪名，且經宣告死刑、無期徒刑或逾有期徒刑1年6月之刑
    者為限。倘非該條第1項第1款至第19款所列舉之罪名，或雖
    屬該列舉之罪名，但經宣告1年6月以下有期徒刑者，仍應依
    該條例規定減輕其刑。被告所犯修正前槍砲彈藥刀械管制條
    例第11條第4項之罪，雖屬減刑條例第3條第1項第4款所列舉
    之罪名，但原判決宣告有期徒刑1年4月，仍得依減刑條例予
    以減刑，原判決未及適用減刑條例減刑，尚有未合。是以，
    被告甲○○上訴意旨指摘原審量刑過重，雖無理由，然原判
    決關於被告違反槍砲彈藥刀械管制條例部分既有上開可議之
    處，仍應由本院將原判決該部分予以撤銷改判。至於原判決
    所定應執行之刑，亦因該部分撤銷改判之故，而失所附麗，
    自應併予撤銷。
四、核被告甲○○上開持有槍彈之行為，係犯修正前槍砲彈藥刀
    械管制條例第11條第 4項之未經許可持有可發射子彈具有殺
    傷力之改造槍枝罪、修正後槍砲彈藥刀械管制條例第12條第
    4 項之未經許可持有子彈罪。又被告以一行為而觸犯前揭二
    罪名，為想像競合犯，應從一重論以修正前槍砲彈藥刀械管
    制條例第11條第 4項未經許可持有可發射子彈具有殺傷力之
    改造槍枝罪。茲審酌被告甲○○未經許可持有具殺傷力之改
    造槍枝及土造子彈，對社會秩序構成嚴重危害，復參酌被告
    素行狀況（有本院被告全國前案紀錄表在卷足參）、犯罪所
    生危害、犯罪後坦承此部分犯行，態度尚可等一切情狀，量
    處有期徒刑1年4月，併科罰金新臺幣10萬元，科處罰金部分
    依修正後刑法第42條第3項規定諭知以新臺幣1000元折算1日
    。又被告犯罪時間在96年 4月24日以前，所犯修正前槍砲彈
    藥刀械管制條例第11條第 4項未經許可持有可發射子彈具有
    殺傷力之改造槍枝罪，雖屬減刑條例第 3條第1項第4款所列
    舉之罪名，但經宣告有期徒刑1年4月，仍得依減刑條例予以
    減刑，爰依減刑條例第 2條第1項第3款之規定，減為有期徒
    刑8月，併科罰金新台幣5萬元，科處罰金部分併依修正後刑
    法第42條第3項規定諭知以新臺幣1000元折算1日。扣案改造
    玩具手槍 1支（含彈匣1個，槍枝管制編號：000000000號）
    、土造子彈13顆（經試射後所餘部分），屬違禁物，均應依
    修正前刑法第38條第1項第1款規定沒收之。至於原具有殺傷
    力之土造子彈 7顆（經試射完畢部分）已因試射後不具子彈
    形式，故不予宣告沒收。
五、被告經合法傳喚，無正當理由未於審理期日到庭，爰不待其
    陳述，逕行判決。
據上論斷，應依刑事訴訟法第369條第1項前段、第364條、第299
條第1項前段、第371條，修正前槍砲彈藥刀械管制條例第11條第
4項，槍砲彈藥刀械管制條例第12條第4項，刑法第2條第1項、第
42條第3項前段，修正前刑法第11條前段、第55條、第38條第1項
第 1款，中華民國96年罪犯減刑條例第2條第1項第3款、第7條，
判決如主文。
本案經檢察官王金聰到庭執行職務。
中    華    民    國    97    年    10    月    14    日
                  刑事第二十庭審判長法  官  楊貴雄
                                    法  官  鄧振球
                                    法  官  高愈杰
以上正本證明與原本無異。
如不服本判決，應於收受送達後十日內向本院提出上訴書狀，其
未敘述上訴之理由者並得於提起上訴後十日內向本院補提理由書
（均須按他造當事人之人數附繕本）。
                                    書記官  廖月女
中    華    民    國    97    年    10    月    15    日
附錄：本案論罪科刑法條全文
94年1月26日修正前槍砲彈藥刀械管制條例第11條第4項
未經許可，製造、販賣或運輸第四條第一項第一款所稱其他可發
射金屬或子彈具有殺傷力之各式槍砲者，處五年以上有期徒刑，
併科新臺幣一千萬元以下罰金。
未經許可，轉讓、出租或出借前項所列槍砲者，處三年以上十年
以下有期徒刑，併科新臺幣七百萬元以下罰金。
意圖供自己或他人犯罪之用，而犯前二項之罪者，處無期徒刑或
七年以上有期徒刑，併科新臺幣一千萬元以下罰金。
未經許可，持有、寄藏或意圖販賣而陳列第一項所列槍砲者，處
一年以上七年以下有期徒刑，併科新臺幣七百萬元以下罰金。
第一項至第三項之未遂犯罰之。


司法院資訊處製作；財團法人民間司法改革基金會備份。
